臺灣彰化地方法院刑事判決　　　　　　　　　　　　　九十三年度易字第三四四號
　　公　訴　人　臺灣彰化地方法院檢察署檢察官
　　被　　　告　甲　○
　　選任辯護人　羅豐胤律師
　　　　　　　　洪明儒律師
右列被告因違反商標法案件，經檢察官聲請簡易判決處刑（九十三年度偵字第五五七
號），本院員林簡易庭認不宜逕以簡易判決處刑（九十三年度員簡字第五七號），簽
移本院刑事庭改依通常程序審理，本院判決如左：
    主  文
甲○無罪。
    理  由
一、聲請簡易判決處刑書意旨略以：被告甲○意圖營利，明知「ＢＵＲＢＥＲＲＹ
    ＣＨＥＣＫ」及圖樣係英商布拜里公司（Ｂｕｒｂｅｒｒｙ  Ｌｉｍｉｔｅｄ）
    所有，註冊號數第00000000號，專用期間自民國八十九年九月十六日起
    至九十九年九月十五日止之商標權，而被告甲○向某姓名、年籍不詳綽號「龍哥
    」者所購入之手提包，係使用近似上開註冊商標圖樣之商品，竟未經英商布拜里
    公司授權，而基於概括之犯意，自民國九十二年十一月間起，連續在彰化縣員林
    鎮一帶，意圖欺騙他人，擅自出售上開仿冒之手提包多次。嗣於九十三年一月十
    三日下午十五時三十分許，為警在彰化縣員林鎮○○路○段四八八號前查獲，並
    扣得仿冒上開商標圖樣之手提包十五只，因認被告涉犯商標法第八十二條之販賣
    仿冒商標商品罪嫌等語。
二、按犯罪事實應依證據認定之，無證據不得認定犯罪事實，又不能證明被告犯罪者
    ，應諭知無罪之判決，刑事訴訟法第一百五十四條第二項、第三百零一條第一項
    分別定有明文。而刑事訴訟法上所謂認定犯罪事實之證據，係指足以認定被告確
    有犯罪行為之積極證據而言，該項證據自須適合於被告犯罪事實之認定，始得採
    為斷罪資料，最高法院二十九年上字第三一０五號著有判例可稽。又認定犯罪事
    實所憑之證據，無論係直接證據或間接證據，其為訴訟上之證明，須於通常一般
    之人均不致有所懷疑，而得確信其為真實之程度者，始得據為有罪之認定，倘其
    證明尚未達到此一程度，而有合理之懷疑存在時，事實審法院復已就其心證上理
    由予以闡述，敘明其如何無從為有罪之確信，因而為無罪之判決，尚不得任意指
    為違法，最高法院七十六年台上字第四九八六號判例足資參照。
三、公訴人認被告甲○有違反商標法犯行，主要係以被告供承、經濟部智慧財產局第
    九０五九三０號商標註冊證及扣案手提包等為其主要論據。訊據被告甲○固坦承
    確曾於查獲時地販售扣案之格紋手提包等情不諱，惟堅決否認有違反商標法之犯
    行，辯稱：伊不知情所販賣之物品係仿冒品，且其每個皮包僅賣新臺幣（下同）
    一百元，利潤極少等語；辯護人則為被告辯稱：扣案仿冒商品並無Ｂｕｒｂｅｒ
    ｒｙ  ｃｈｅｃｋ之商標，而被告所販賣之格紋皮包，格子圖案僅為其主要色調
    及材質，且每個皮包均掛有紙標掛牌標示生產者之商標及電話，足以表彰其商品
    來源，並無以該格子圖案作為商標之意，甚而被告販售扣案皮包之賣價均僅一百
    元，與Ｂｕｒｂｅｒｒｙ  ｃｈｅｃｋ之正牌皮包售價相差極多，從而，不僅被
    告不知情扣案手提包係仿冒商品，且消費者一望即知該手提包絕非布拜里公司所
    生產銷售者，異時異地觀察亦不致使消費者有混淆誤認之虞，況被告於販賣時亦
    未表示扣案物品係正牌商品，是被告所為與商標法之處罰構成要件顯有違等語。
    經查：
  (一)按商標法所稱之商標，應足以使商品或服務之相關消費者認識其為表彰商品或服
    務之標識，並得藉以與他人之商品或服務相區別，係以具有特別顯著性之標誌，
    表彰其商品之出處，藉以與他人商品區別，防止仿冒，以保護消費者利益及促進
    工商企業之正常發展，其是否有欺罔公眾，或使公眾誤信者，自應斟酌一般商品
    購買人主觀之認識及業者一般使用方式，以資判斷是否因其標識，而使一般消費
    者對其商品之性質、出產地或製造者發生混淆誤認而誤購之虞，此觀之商標法第
    五條、第六條之規定及立法意旨自明。至於是否為「商品之區別標示或係商品之
    形狀、品質、功能或其他說明」，係依一般社會通念、交易情形及同業間，就該
    商品之實際使用狀況等綜合考量之。次按商標之作用，乃在表彰商標專用權人所
    生產、製造、加工、揀選、批售或經紀商品之來源，使一般購買者認識該商標之
    商品，並藉以區別該商品之來源及其品質信譽，並使商標專用權人得因其商標商
    品，而在同一商品市場上建立其品牌之優越性而獲致應有之利潤，間接促使商標
    專用權人願投入更多經費與人力從事研究發展，因之商標法第八十二條，乃係對
    於侵害他人商標專用權之行為，所為之處罰規定，依該條款之規定係以：明知於
    同一商品或類似商品，使用相同或近似於他人註冊商標之圖樣而販賣者，為其犯
    罪構成要件，易言之，行為人主觀上必須具有故意之不法意圖，而其客觀上則必
    須於同一商品，使用「相同」或「近似」於他人註冊商標之圖樣者，始足該當。
    而條文所稱「相同」商標，係指與他人註冊商標完全相同，並無疑義，而所稱「
    近似」則以所使用之商標，足使一般人對該商品之來源與信譽發生混淆者，始足
    當之，至是否構成「近似」，應異時異地通體觀察，不得僅以對照比較為判斷之
    標準，故縱令兩商標對照比較，能見異同，然需隔離觀察其總體或主要部分，仍
    不足以引起混同誤認之虞者，即非屬近似；再者，倘使用人原則上係以善意合理
    使用之方法，非作為「商標使用」，並無有致購買人對其表彰商品來源產生混淆
    誤認之虞者，應無構成侵害他人商標專用權之情事，從而，就布制格子圖樣，若
    通常為商品本身之裝飾圖樣，非作為商標使用，並標示自己之商標，主觀上並無
    用以表彰商品來源之意思，客觀上購買人亦不認識其為商標，並藉之與他人商品
    相區別者，即不受他人商標專用權之效力所拘束，經濟部智慧財產局九十年七月
  十三日（九０）智商０九八０字第九００五七二九三號函意旨參照。
  (二)經查，本件扣案手提包之款式計有淺黃色、紅色、橘色、黑色為底色之格線設計
    花紋，且扣案之手提包均無任何與英商布拜里公司（Ｂｕｒｂｅｒｒｙ  Ｌｉｍ
    ｉｔｅｄ）有關之字樣等情，此有扣案之手提包十五個可資佐證，並經本院勘驗
    明確，且為被告及公訴人所不爭執，是就起訴書中關於被告所販售之手提包上有
    使用近似「ＢＵＲＢＥＲＲＹ  ＣＨＥＣＫ」字樣之記載，尚屬誤會，合先敘明
    。又英商布拜里公司所有第九０五九三０號商標，係以淺黃色為底色，黑、白粗
    線、紅色細線互相以九十度角交叉，形成方形圖樣為其組成，此據公訴人於本院
    審理時陳稱設色詳盡，並有載有英商布拜里公司商標圖樣之商標註冊號九０五九
    三０號中華民國商標註冊證一紙在卷可稽（見偵卷第九頁）；而本件扣案之底色
    為紅色之手提包二個、底色為橘色之手提包一個及底色為黑色之手提包二個，均
    係以各該色為底色，紅色手提包係利用黑、白粗線、黃色細線互相以九十度角交
    叉形成圖樣；橘色手提包則係利用黑、白粗線、淺綠色細線互相以九十度角交叉
    形成圖樣；黑色手提包則係利用黑白粗線、紅色細線互相以九十度角交叉形成圖
    樣，此有紅色底色手提包之照片一紙在卷可稽（見偵卷第十頁），並經本院於審
    理時當庭勘驗製成勘驗筆錄可供參照，蓋前開手提包五個，其格線設計及顏色與
    英商布拜里公司所註冊之商標圖樣相較，二者設色不同，且整體設計仍可區辨，
    顯見底色為紅色、橘色、黑色之手提包並未使用相同於英商布拜里公司所有第九
    ０五九三０號商標，已堪認定；再者，扣案之前開紅色、橘色、黑色底色之手提
    包與前開英商布拜里公司所有第九０五九三０號商標之圖樣相較，除了均有利用
    直線交叉形成之方形視覺效果外，其餘無論底色、線條顏色等，均有相當之差別
    ，一般社會大眾於觀覽該等紅色、橘色、黑色底色手提包圖案之際，應無從聯想
    起上開第九０五九三０號商標圖樣之可能，客觀上應難認為係屬近似於第九０五
    九三０號商標之圖樣。再參以扣案手提包均無任何與英商布拜里公司有關字樣之
    事實，前業已敘明，且其中一個紅色底色手提包及橘色底色手提包上，甚而有「
    ＣＨＥＮＲＵＹ」之字樣，而前開皮包上復均掛有紙標掛牌標示生產者之商標「
    ＬＵＣＫＹ—ＥＮＴＥＲ」字樣及電話，此亦經本院審理時勘驗屬實，足認被告
    所販賣之前開紅色、橘色、黑色底色之手提包，應僅係以格紋作為商品之裝飾圖
    樣，非以資作為商標使用，且尚無造成消費者誤認係屬英商布拜里公司之產品，
    而導致消費者混淆誤認之虞。
  (三)至扣案之底色為淺黃色之手提包共十個，其均係以淺黃色為底色，黑、白粗線、
    紅色細線互相以九十度角交叉，形成方形圖樣，業經本院審理時勘驗屬實，核與
    英商布拜里公司所有註冊證第九０五九三０號之商標圖樣相同，是被告所販賣之
    前開淺黃色手提包應係屬於同一手提包商品使用相同於英商布拜里公司之註冊商
    標。惟按商標法第八十二條規定，係以行為人『明知』為侵害他人商標專用權商
    品而仍「意圖販賣陳列」為其構成要件，準此，行為人除須在客觀上有販賣仿冒
    商品之行為以外，就其所販賣者係屬仿冒商品乙節，在主觀上更須有所「明知」
    （直接故意），否則，仍屬不能成立本條犯罪；又所稱之「明知」（直接故意）
    ，乃指行為人對於構成犯罪之事實（在本案，即為販賣仿冒他人商標商品之事實
    ），明知並有意使其發生者而言（刑法第十三條第一項參照）。準此，本案所次
    應審究者，即為被告主觀上是否明知前揭扣案淺黃色手提包與英商布拜里公司之
    商標相同係屬仿品。經查：本件扣案之手提包除淺黃色外，尚有前開底色為紅色
    、橘色、黑色為底色之手提包，此有手提包共十五個扣案可資佐證，且經本院勘
    驗上開扣案物無誤，已如前述，顯見扣案之淺黃色手提包僅佔被告販售皮包之其
    中一部分，若被告有意販賣仿品，理應完全以淺黃色手提包為主，豈會摻雜其他
    顏色之手提包，致減少其牟利之利潤，足見被告辯稱：伊並不知上開商品係屬仿
    冒等語，並非無稽。況且本件「ＢＵＲＢＥＲＲＹ  ＣＨＥＣＫ」商標申請註冊
    之初，經濟部智慧財產局即以各式線條顏色交織組成之圖案，使用於布料等相關
    商品上，依一般社會通念，僅係布料商品普通使用之花紋圖案，不具表彰商品來
    源之商標識別力之理由，發給核駁理由先行通知書，嗣後因英商布拜里公司以「
    ＢＵＲＢＥＲＲＹ  ＣＨＥＣＫ」圖樣業經該公司長期廣泛使用行銷，已足以令
    相關事業或消費者認識其為表彰該公司信譽之標誌，進而具備商標識別之功能，
    始經智慧財產局於八十九年九月十六日核准該商標註冊。從而，雖英商布拜里公
    司就上開黃底格紋圖樣擁有商標權，然依照前開英商布拜里公司取得商標權之過
    程可知，本件商標圖樣，本係一般常見之布料裝飾基本格紋，尚非具有強烈獨特
    性之圖樣，僅係因英商布拜里公司長期廣泛使用該以淺黃色為底色，黑、白粗線
    、紅色細線互相以九十度角交叉，形成方形之圖樣充作商標，從而取得商標權，
    惟於我國格紋圖樣使用於一般用品上已逾五十年，且花樣色澤多變，此有臺灣區
    絲織工業同業公會九十年六月十五日（九０）台絲十六仲字第一九三號函一紙附
    於本院卷可稽，是被告辯稱不知情該格紋圖樣係屬布拜里公司之商標等語，亦屬
    可能；至「ＢＵＲＢＥＲＲＹ  ＣＨＥＣＫ」雖係屬知名品牌，然該品牌所生產
    之高級商品，相較於一般民眾平日所得購買使用之商品，有明顯之價差，尚非一
    般人民普遍均可或均應認知之品牌，從而，亦難僅因「ＢＵＲＢＥＲＲＹ  ＣＨ
    ＥＣＫ」係屬知名品牌，逕認被告主觀上明知所販賣之淺黃色手提包係屬仿冒商
    品；況本件扣案之淺黃色手提包十個，均掛有紙標掛牌標示生產者之商標「ＬＵ
    ＣＫＹ—ＥＮＴＥＲ」字樣及電話，且其中四個手提包上，另有「ＣＨＥＮＲＵ
    Ｙ」字樣之商標，此亦經本院於審理時勘驗屬實，衡之被告既非「ＢＵＲＢＥＲ
    ＲＹ  ＣＨＥＣＫ」相關產品之特約經銷店家，則其就「ＢＵＲＢＥＲＲＹ  Ｃ
    ＨＥＣＫ」相關產品之認識，自與一般消費大眾無異，而前開底色為淺黃色之手
    提包，既均另有掛牌標示生產者之商標，則被告不具辨別前揭扣案商品商標之能
    力，亦屬人情之常。準此，即尚難僅因本件查扣之淺黃色手提包圖樣與英商布拜
    里公司之商標相同，即率認被告主觀上早已明知扣案之淺黃色手提包係屬仿冒之
    商品。從而，被告是否「明知」扣案底色為淺黃色之手提包係屬仿品乙節，既仍
    存有前述疑義，自難認其有何故意侵害英商布拜里公司商標之犯行。
五、綜上所述，本件尚缺乏證據足以證明被告所輸入之紅色、橘色、黑色為底色之手
    提包與英商布拜里公司所有商標圖樣商品係屬相同或近似，且卷附之事證亦均不
    足以證明被告確實明知扣案之淺黃色手提包係屬仿冒商品，本院復無從排除前揭
    有利於被告之合理懷疑，是以，縱扣案淺黃色手提包與英商布拜里公司之商標圖
    樣係屬相同，本院仍難謂被告所為即構成商標法第八十二條之罪責。此外，本院
    在得依或應依職權調查證據之範圍內，復查無其他積極證據足認被告確有公訴人
    所指之犯行，揆諸前揭說明，既不能證明被告犯罪，自應為被告無罪之諭知。
據上論斷，應依刑事訴訟法第四百五十二條、第三百零一條第一項，判決如主文。
本案經檢察官吳怡盈到庭執行職務
中      華      民      國    九十三    年      八      月      五      日
                                臺灣彰化地方法院刑事第三庭
                                    審判長法官  余仕明
                                          法官  黃玉齡
                                          法官  簡婉倫
右正本證明與原本無異。
如不服本判決，應於判決送達後十日內，向本院提出上訴狀( 須附繕本 )。
                                    法院書記官  林盛輝
中      華      民      國    九十三    年      八      月      五      日
